# 有人接受过不参与经营股东的委托对公司经营情况进行审计的吗?

提问人：雪舞梅飞 时间：2011-05-30 10:48:57
如果没有参加公司经营股东对公司的财务情况有疑问,希望对公司的全面经营情况进行了解,向会计师委托的事项应该是什么?"年度经营状况审计"或者其他什么的?
最好有类似的委托样本,谢谢啦

回答人：chenyiwei
首先建议明确一个问题：为何该股东认为经过常规年度审计的通用目的法定财务报表不能满足其了解该公司经营情况的需要？是否说明股东之间存在纠纷或者信任危机？这类业务对注册会计师的执业风险可能较高，需要谨慎承接。还是建议先把相关的背景、委托目的、该股东的期望等方面了解清楚。
如果承接，则我理解注册会计师在该业务中的角色是该股东的代理人，利用其专业知识和技能协助该股东行使《公司法》第三十四条规定的股东查账权，因此注册会计师在此过程中的执业行为必须严格符合委托协议和公司法的相关规定，不得越权，也不应超出业务委托的范围。该股东应当负责办理《公司法》第三十四条规定的书面请求，并确保获得公司的同意，否则注册会计师开展工作是没有依据的。为了缩小执业风险，建议如果接受委托的，同时明确报告对象（例如是仅向该股东报告，还是向全体股东和公司报告）。最好采用商定程序的方式接受委托。最最重要的一点是：千万注意避免不要被卷入股东之间、以及股东与公司之间的纠纷中去；不要做任何超出作为CPA的专业胜任能力的执业行为。
为了使执业风险最小化，如有可能，建议聘请一名律师，在执业过程中随时就可能遇到的法律方面的问题征求律师意见。

回答人：chenyiwei
没有操作过这方面实务，但个人理解这种业务中注会的业务将属于商定程序性质，应按 4101 号相关服务准则办理。还是建议把我上面回复中提到的一些背景信息了解清楚，尤其是该股东的委托目的、期望等。注会作为该股东的代理人，应当事先与股东就查阅帐簿的范围、所实施的查核程序等进行充分沟通并达成一致意见，并严格按照约定的工作范围执业。对于股东的要求中超越注会胜任能力或违反法律法规的要求，CPA应当予以拒绝。
该股东除了负责办理公司法规定的程序以外，还应在执行业务的过程中负责与公司、其他股东和相关方面进行协调配合。这应当是该股东的责任。对于无法取得相关方面的必要配合导致无法实现委托目的的情况，应在业务约定书中约定如何进行处理。
其他可能需要关注的问题包括： 1 、如果在查阅帐簿的过程中发现舞弊行为或者舞弊嫌疑，或者其他违反法律法规行为，则如何界定CPA的报告责任的范围。 2 、如果在查阅帐簿的过程中发现公司对某些交易和事项的会计处理不符合适用的会计准则或制度的规定，是否需要指出及提出更正建议。如果有这方面要求的，应关注职业道德守则中对于提供“第二次意见”的相关规定，以及是否可能被要求与执行法定审计业务的注册会计师沟通等。
请其他有类似方面实务经验的网友指正及补充，谢谢！